【裁判字號】    97,交上易,41
【裁判日期】    970804
【裁判案由】    公共危險
【裁判全文】
臺灣高等法院高雄分院刑事判決        97年度交上易字第41號
上  訴  人  臺灣高雄地方法院檢察署檢察官
被      告  甲○○
上列上訴人因被告公共危險案件，不服臺灣高雄地方法院97年度
交易緝字第2 號中華民國97年3 月25日第一審判決（起訴案號：
臺灣高雄地方法院檢察署96年度偵字第2923號），提起上訴，本
院判決如下：
    主  文
原判決撤銷。
甲○○犯不能安全駕駛動力交通工具罪，累犯，處有期徒刑肆月
，如易科罰金，以新臺幣壹仟元折算壹日。
    事  實
一、甲○○曾於民國92年間因偽證案件，經臺灣高雄地方法院判
    處有期徒刑3 月確定，已於93年12月11日執行完畢，不知悔
    改，於96年1 月1 日15時許，在高雄縣梓官鄉漁港內，與友
    人飲用高樑酒約400CC 後，明知服用酒類後，受酒精影響，
    反應力及注意力均已降低，已達不能安全駕駛之程度，仍駕
    駛車牌號碼YT-1153 號自小客車，自高雄縣梓官鄉蚵子寮出
    發，欲前往高雄縣赤崁鄉，於同日19時許，沿高雄縣梓官鄉
    ○○路由東向西行駛，行經該路183 號前，因超車不當，與
    人發生糾紛，經警前往處理，於同日19時13分許，施以酒精
    濃度測試，發現其呼氣中所含酒精濃度達每公升0.94毫克，
    始悉上情。
二、案經高雄縣政府警察局岡山分局報告臺灣高雄地方法院檢察
    署檢察官偵查起訴。
    理  由
壹、證據能力部分：
一、按被告之自白，非出於強暴、脅迫、利誘、詐欺、疲勞訊問
    、違法羈押或其他不正之方法，且與事實相符者，得為證據
    ；刑事訴訟法第156 條第1 項定有明文。本件因酒醉已達不
    能安全駕駛程度而仍駕駛自小客車行駛於道路之事實，業經
    被告甲○○（下稱被告）於原審坦承不諱，且核與事實相符
    ，詳如下述，依上開規定，自得為證據。
二、卷附酒醉駕駛違反刑法第185 條之3 案件觀察紀錄表、酒精
    濃度呼氣測試報告暨酒測單等書證，雖屬被告以外之人於審
    判外之書面陳述，並不符合刑事訴訟法第159 條之1 至4 等
    條文之規定，惟業經檢察官、被告在原審同意作為證據。本
    院審酌上開書面陳述，或係員警依據實際狀況所製作，其虛
    偽作成之可能性不高，以之為證據應無不當，依刑事訴訟法
    第159 條之5 第1 項規定，均得作為證據。
貳、實體部分：
一、本件服用酒類後，已經不能安全駕駛，仍駕駛汽車行駛於道
    路之犯罪事實，業據被告於原審坦承不諱（原審卷第13、22
    頁），並有酒精濃度測試報告單、測試觀察紀錄表報告書、
    舉發違反道路交通管理事件通知單在卷可稽（偵查卷第13至
    15頁）。按刑法第185 條之3 所規定之服用酒類不能安全駕
    駛動力交通工具罪，係抽象危險犯，並不以發生具體危險為
    必要。所謂酒醉狀態，只須一般評價程度達於對車輛駕駛行
    為失其必要之注意力或判斷力之虞即可，實際上對駕駛行為
    是否發生具體危險則不重要。服用酒類不能安全駕駛動力交
    通工具之認定，參考德國、美國之認定標準，對於酒精濃度
    吐氣已達每公升0.55毫克或血液濃度達百分之0.11以上，肇
    事率為一般正常人之10倍，應認為已達不能安全駕駛之標準
    （法務部88年5 月18日88年度法檢字第1669號函參照）。被
    告經警施以酒測結果，發現其呼氣中酒精濃度為每公升0.94
    毫克，且於查獲、測試或訊問過程，復有語無倫次及多語之
    情形，足認被告確因酒醉而致其駕駛反應力欠佳，已達無法
    正常安全駕駛動力交通工具之程度，被告所為之自白，核與
    事實相符，罪證明確，犯行洵堪認定。
二、核被告所為，係犯刑法第185 條之3 服用酒類不能安全駕駛
    動力交通工具而駕駛罪。查被告行為後，上述規定已於97年
    1 月2 日修正而提高其罰金刑之數額，經比較新舊法結果，
    應以修正前之規定較有利於被告。又被告曾於92年間因偽證
    案件，經臺灣高雄地方法院判處有期徒刑3 月確定，已於93
    年12月11日執行完畢，有臺灣高等法院被告前案紀錄表在卷
    可稽，其於徒刑執行完畢後5 年內，故意再犯本件有期徒刑
    以上之罪，為累犯，應依刑法第47條第1 項規定加重其刑。
三、原審據以論處被告罪刑，固非無見；(一)查刑法185 條之3 之
    規定，於被告行為後已有修正，原審未予比較新舊法，顯有
    未合。(二)按刑之量定，為求個案裁判之妥當性，法律賦予法
    院裁量之權。就相同犯罪之不同被告，於科刑時則應審酌刑
    法第57條所列各款情狀，分別情節而為各被告間量刑輕重之
    標準，固非必須科以同一之刑，但個案裁量權之行使，仍應
    受比例原則及平等原則之拘束，俾符合罪刑相當，使罰當其
    罪，輕重得宜。不同被告間之各別犯行，如無重大差異之分
    ，量刑亦應無分軒輊，倘其間之輕重相差懸殊，則與公平原
    則有悖，當非持法之平，量刑即難謂為適法。被告有累犯加
    重事由，其呼氣中所含酒精濃度達每公升0.94毫克，原審對
    於非屬累犯，且其呼氣中所含酒精濃度達每公升0.88毫克，
    同屬坦承犯行之不同被告，所為量刑為有期徒刑3 月，有原
    審96年度交易字第582 號判決在卷可稽。相較之下，被告殊
    無得予從寬處遇之事由存在，相同法官對不同被告竟有此差
    異之量刑，復未說明可資信服之具體事實，顯然自失準據，
    容易招致情節重者反而輕判之爭議，顯非妥恰。檢察官上訴
    意旨，指摘原判決量刑失當，為有理由，且原審復有漏未比
    較新舊法之疏失，自應由本院撤銷改判。爰審酌被告飲酒後
    已處於不能安全駕駛狀態，毫無道路交通安全觀念，對他人
    身體、生命漠然不予重視，而政府一再宣導飲酒不得駕車，
    被告企圖僥倖猶仍犯之，自非得以容忍寬宥之行為，惟念犯
    後尚知坦承等一切情狀，量處有期徒刑4 月，並諭知易科罰
    金折算標準。又被告犯罪時間雖在96年4 月24日以前，但於
    96年7 月16日中華民國96年罪犯減刑條例施行前之96年5 月
    22日即已通緝，至97年2 月7 日始緝獲歸案，並非96年12月
    31日以前自動歸案接受審判，自不得減刑，應併敘明。
四、被告經合法傳喚，無正當理由不到庭，爰不待其陳述，逕行
    判決。
據上論斷，應依刑事訴訟法第369 條第1 項前段、第371 條、第
364 條、第299 條第1 項前段，刑法第2 條第1 項前段、第185
條之3 、第47條第1 項、第41條第1 項前段，刑法施行法第1 條
之1 ，判決如主文。
本案經檢察官鄭銘謙到庭執行職務。
中    華    民    國    97    年    8     月    4     日
                  刑事第五庭    審判長法  官  曾永宗
                                      法  官  任森銓
                                      法  官  王伯文
以上正本證明與原本無異。
本判決不得上訴。
中    華    民    國    97    年    8     月    4     日
                                      書記官  黎  珍
附錄本判決論罪科刑法條：
刑法第185 條之3 ：
服用毒品、麻醉藥品、酒類或其他相類之物，不能安全駕駛動力
交通工具而駕駛者，處1 年以下有期徒刑、拘役或30,000元以下
罰金。
刑法施行法第1 條之1 ：
中華民國94年1 月7 日刑法修正施行後，刑法分則編所定罰金之
貨幣單位為新臺幣。
94年1 月7 日刑法修正時，刑法分則編未修正之條文定有罰金者
，自94年1 月7 日刑法修正施行後，就其所定數額提高為30倍。
但72年6 月26日至94年1 月7 日新增或修正之條文，就其所定數
額提高為3 倍。


司法院資訊處製作；財團法人民間司法改革基金會備份。
